【裁判字號】    88,易緝,53
【裁判日期】    891019
【裁判案由】    侵占
【裁判全文】
臺灣新竹地方法院刑事判決                          八十八年度易緝字第五三號
    公  訴  人  臺灣新竹地方法院檢察署檢察官
    被      告  戊○○
    選任辯護人  李晉安律師
右列被告因侵占案件，經檢察官提起公訴（八十四年度偵字第四二九號），本院判決
如左：
    主  文
戊○○無罪。
    理  由
一、公訴意旨略以：被告戊○○係苗栗縣苑裡鎮貫宇實業股份有限公司（下稱貫宇公
    司）負責人，於民國八十三年十二月底，未經該公司股東會同意，竟將該公司所
    有之生財設備：前處理設備一套、烘乾爐一台、工業冰箱一台、油壓機一台、彎
    曲機械一台、車床一台、沖床一台、複合機一台、校正機一台、切溝機一台、鑽
    床三台、太子貨車一輛、傳真機一部及噴沙機一部等均予以侵占入己，並將之轉
    售予坤育機械廠，得款後花用，因認被告戊○○涉犯刑法第三百三十六條第二項
    之業務侵占罪嫌等語。
二、按犯罪事實應依證據認定之，無證據不得推定其犯罪事實。又不能證明被告犯罪
  者，應諭知無罪之判決，刑事訴訟法第一百五十四條、第三百零一條第一項定有
    明文。次按，業務上侵占罪，以就業務上持有他人之物，變更意思而不法據為自
    己或第三人所有為其構成要件。被告充任商號經理，銷除自己所欠底款，既係出
    於多數合夥人之同意讓免，不能遽謂其有不法所有之意圖。縱上訴人係該號合夥
    人之一，未得其同意，但此項債務免除是否有效，究屬民事關係，要難遽以業務
    上侵占罪相繩。（最高法院二十二年上字第一三三四號、二十九年上字第八四號
    判例意旨參照）
三、公訴人認被告戊○○涉犯上開業務侵占罪嫌，無非以：右揭事實業據告發人即貫
    宇公司股東丙○○指證甚詳，並有切結書影本二件、財產附表一件在卷可憑為其
    論據。
四、訊據被告戊○○固不否認有將如公訴意旨所述之貫宇公司生財設備處分之情事，
    惟堅詞否認有何上開公訴意旨所指之業務侵占犯行，辯稱：公司當時營運不佳又
    還積欠下游廠商廣毅工程有限公司甲○○新台幣（下同）六十幾萬元的工錢及一
    百七十萬元的借款，實在沒辦法只好變賣公司財產還債，原本要賣給坤育機械的
    乙○○，所以伊擬了切結書二份寄給告發人，請其同意放棄公司所有股權及權利
    並同意委由伊及曾雲濱（已死亡）、李文培等共同處理該機械設備，因切結書上
    註明二日內應簽名蓋章寄回，否則將願意承擔一切後果，而告發人遲未寄回，且
    乙○○事後又不願意買，故伊、曾雲濱、李文培三人乃與甲○○協調後將該批機
    械賣給甲○○用以抵銷全部的債務，伊並無侵占等語。
五、被告戊○○確有將貫宇公司所有、如公訴意旨所載之生財設備全數賣掉乙事，已
    為被告坦承之事實，故本件被告戊○○之行為是否成立刑法第三百三十六條第二
    項之業務侵占罪之關鍵即在於被告是否具有意圖為自己不法所有之犯意，而將因
    業務上關係所持有之上開貫宇公司生財設備變易為所有後處分？
（一）經查，依據告發人所提出之貫宇公司股東名簿內之記載，貫宇公司共有被告戊○○、告發人朱啟正與陳秀如、周陳秀梅、周建和、丁○○、朱程超等股東，
      而陳秀如所有之股份，於八十年七月二十一日讓與丁○○、告發人及被告三人
      ，朱程超所有之股份，於八十二年八月十四日讓與周陳秀梅，而周陳秀梅、丁○○及周建和三人所有之股份，亦於八十三年一月十三日全部讓與被告，此有
      被告所提出之股份轉讓申請書二份影本及股權轉讓契約書影本三份附卷可稽，
    依該公司股東內部股權轉讓之結果，被告為該公司之大股東且為該公司負責人
      ，自負有義務妥善處理公司事務。而被告戊○○確曾於八十三年十二月底時，
      擬具二份內容分別為：(1)告知貫宇公司各股東，該公司目前外債達四百八十萬
      元，經估價後公司內的機械設備約二百五十萬元，請各股東同意委由股東戊○○、曾雲濱、李文培三人處理以二百五十萬元之價格賣予坤育機械廠之負責人
      乙○○；(2)放棄公司所有股權及權利之切結書，寄送予同為股東之告發人丙○○，此經被告及告發人分別供述在卷，並有上開切結書影本二份在卷可憑。由
      上開切結書之內容觀之，被告戊○○確有在處分公司財產前先告知公司各股東
      ，並已說明處分之目的係為了公司積欠之債務，故被告辯稱其並無侵占之意圖
      似乎不假。
（二）次查，告發人朱啟正指稱其事後有向坤育機械廠之負責人乙○○求證，乙○○
      並未曾向被告戊○○收購上開屬貫宇公司所有的生財設備，認被告所言不可採
      信。經本院合法傳訊證人乙○○，其無正當理由並未到庭，惟證人即廣毅工業
      有限公司負責人甲○○其到院證稱：貫宇公司當時包括工錢及借款，共積欠我
      二百多萬元，本來戊○○、曾雲濱、李文培說要賣工廠的機器給乙○○再還錢
      給我，但後來乙○○不肯買，他們才討論要把機器給我抵債，我是虧了點，但
      沒辦法總比拿不到好，該批機械就用來抵銷他們欠我的全部債務等語，並有被
      告所提出、貫宇公司所開立予甲○○、面額共八十六萬元之本票影本二紙在卷
      。故由證人甲○○之證詞可知，被告戊○○處分貫宇公司之財產所得之價金亦
      係用以清償貫宇公司的債務，並非挪為自已的囊中物，甚至還因此使貫宇公司
      的債務額外減輕一些，被告戊○○之行為尚與業務侵占罪之構成要件有間。
    揆諸上開判例意旨說明，告發人如對於被告處理公司財產之過程有所不滿，或認
    為公司何以會負擔如此多的債務有異議，此為民事糾紛，應循民事救濟途徑解決
    ，本院調查各項證據後不能證明被告犯罪，此外，復查無其他積極證據足資認定
    被告有何公訴人所指之業務侵占犯行，自應對被告為無罪判決之諭知，以免冤抑
    。
六、據上論斷，應依刑事訴訟法第三百零一條第一項，判決如主文。
本案經檢察官林李嘉到庭執行職務。
中      華      民      國      八十九    年      十    月      十九    日
      臺灣新竹地方法院刑事第一庭
                                        法  官  遲  中  慧
得上訴（十日）
右正本證明與原本無異。
如不服本判決，應於判決送達後十日內向本院提出上訴狀( 應附繕本 )，上訴於
臺灣高等法院。
                                        書記官  龔  柏  萃
中      華      民      國      八十九    年      十    月      十九    日


司法院資訊處製作；財團法人民間司法改革基金會備份。
